【裁判字號】    98,簡上,58
【裁判日期】    980601
【裁判案由】    竊盜等
【裁判全文】
臺灣花蓮地方法院刑事判決               98年度簡上字第58號
上  訴  人
即  被  告  甲○○
上列上訴人即被告因竊盜案件，不服本院中華民國98年2月26日
所為之98年度玉簡字第16號第一審簡易判決（聲請簡易判決處刑
書案號：98年度偵字第372 號），提起上訴，本院管轄第二審之
合議庭就被告被訴竊盜罪部分適用通常程序為第一審判決如下：
    主  文
原判決關於竊盜部分撤銷。
甲○○被訴竊盜部分無罪。
    事實及理由
一、檢察官聲請簡易判決處刑意旨略以：被告甲○○於民國98年
    1 月18日12時許，在其任職位於花蓮縣玉里鎮樂合里新民 8
    之1號「大元砂石廠」內，見其同事乙○○所有車牌號碼755
    -BBJ號重型機車之鑰匙仍插在鑰匙孔內，竟意圖為自己不法
    之所有，基於竊盜之犯意，直接以鑰匙發動引擎竊取之，得
    手後供其代步之用，因認被告涉犯刑法第320條第1項普通竊
    盜罪嫌。
二、按刑事訴訟法第348 條固規定：「上訴得對於判決之一部為
    之；未聲明為一部者，視為全部上訴。對於判決之一部上訴
    者，其有關係之部分，視為亦已上訴。」惟查：本案檢察官
    聲請簡易判決處刑之罪名有二，一為竊盜，一為公共危險。
    兩者並無牽連關係，為數罪，僅係一人犯數罪之相牽連案件
    ，純係訴訟之客觀合併，冠以同一案號而已。觀之被告聲明
    上訴狀中並無對公共危險罪不服之敘述，顯然只有對竊盜罪
    之判決不服，而提起上訴，是被告上訴僅及於竊盜部分，並
    未及於公共危險部分，公共危險部分業已判決確定，本院僅
    能就竊盜部分之判決加以審查，合先敘明。
三、又犯罪事實應依證據認定之，無證據不得推定其犯罪事實；
    又不能證明被告犯罪者，應諭知無罪之判決，刑事訴訟法第
    154 條第2項、第301條第1 項分別定有明文。又按竊盜罪之
    構成，以有不法所有之意圖而竊取他人之動產為要件。倘無
    不法所有之意圖，核與該罪之構成要件不符，自難以竊盜罪
    論擬（最高法院45年度臺上字第877號、82年度臺上字第260
    7號裁判意旨參照）。
四、本件公訴人認被告涉有上揭罪嫌，係以被告甲○○之自白、
    被害人乙○○之指訴、卷附之贓物認領保管收據及刑案現場
    測繪圖、查獲時翻拍照片4 幀資為論據。訊之被告甲○○固
    供承於98年1月18日中午在大元砂石場，因見車牌號碼755-B
    BJ之機車鑰匙沒有拔，即將該部機車騎走供代步使用等情，
    惟堅決否認有何竊盜犯行，辯稱：伊與系爭車主乙○○是工
    廠內同事，當時乙○○不在工廠內，伊沒有告知即騎走系爭
    車輛，因伊平常都是這樣，想說用完了就把系爭車輛歸還，
    伊並沒有竊盜的意思等語。經查：
  (一)證人即告訴人乙○○於本院具結證稱：被告係大元砂石場之
    員工，與伊同事二年多，期間被告曾多次於下班時向伊借用
    系爭車輛，並準時歸還，被告借用系爭車輛有時係當面告知
    伊，有時係委託老闆轉知，因系爭車輛放在工廠裡未上鎖，
    大家皆可向伊借車。伊於警詢時，警察問伊當天有沒有借車
    給被告，伊沒有說要告被告，被告之前借車都有還，如果被
    告向伊借車，伊一定會借他（指被告）等語，核與被告前揭
    辯述相互吻合。另觀諸被告於警局初詢時，警員僅就被告酒
    後駕車之起始點而為詢問，被告答稱：「我從中華路39巷弟
    弟的岳父家出發，欲回工廠上班。」等語，倘被告於騎乘機
    車之初，已有不法所有意圖，焉可能於案發後復將機車騎回
    工廠而自曝犯行？參以證人即告訴人乙○○於本院準備程序
    及審理時均陳稱：被告已向伊借車超過五十次以上，皆有準
    時歸還等情，足證被告係基於與證人熟識並有同事情誼多年
    ，知悉該機車為證人即告訴人乙○○所有，且多次經證人之
    同意借用該機車，本次亦僅欲暫時使用而騎走機車，其非出
    於不法所有之意圖，殆可認定。
  (二)被告雖於警詢及檢察官偵查時坦承騎走系爭機車，惟其嗣亦
    供稱係因受到友人邀約外出喝酒而騎乘機車等語，細繹偵查
    筆錄內容可知，檢察官係僅以「該部機車怎麼來的？何時偷
    該部車？」一語訊問被告，並未就被告究有無據為己有之不
    法所有意圖之主觀事實，為進一步之探問及調查，此有偵查
    筆錄在卷可按，而依一般人率皆以為「不告而取」即為竊盜
    行為之社會常情觀之，被告於無不法所有意圖之情形下，仍
    自承有竊盜行為，亦不足為奇，故尚難以被告於偵查中已就
    其竊盜犯行為坦承認罪之供述，即據此資為不利於被告之認
    定。
五、綜上，被告基於與告訴人間常年之默契而自行取車暫時使用
    ，與刑法第320條第1項普通竊盜罪之主觀構成要件核屬有間
    ，又無其他積極證據足佐被告確有不法所有之意圖，實難遽
    認被告有刑法第320條第1項普通竊盜之犯行，自難逕以該罪
    相繩。故本件不能證明被告犯罪，應為無罪判決之諭知。原
    判決就被告被訴普通竊盜罪部分之認事用法，尚有未洽，案
    經被告上訴，自應由本院撤銷原判決關於竊盜部分之判決。
    而原審因未查被告應諭知無罪判決，致未適用通常程序審理
    ，而誤用簡易程序逕以簡易判決處刑，其所踐行之簡易處刑
    程序違背法令，為保障當事人之審級利益，本院合議庭依通
    常程序審理後，以第一審法院之地位，撤銷原審判決，自為
    第一審判決，附此說明。
本案經檢察官孫源志到庭執行職務。
中    華    民    國    98    年    6     月    1     日
                  刑事第二庭    審判長法  官  陳世博
                                      法  官  陳月雯
                                      法  官  林恒祺
以上正本證明與原本無異。
如不服本判決應於收受送達後10日內向本院提出上訴書狀，並應
敘述具體理由。其未敘述上訴理由者，應於上訴期間屆滿後20日
內向本院補提理由書 (均須按他造當事人之人數附繕本) 「切勿
逕送上級法院」。告訴人或被害人如對於本判決不服者，應具備
理由請求檢察官上訴，其上訴期間之計算係以檢察官收受判決正
本之日期為準。
中    華    民    國    98    年    6     月    1     日
                                      書記官


司法院資訊處製作；財團法人民間司法改革基金會備份。
